【裁判字號】    99,交易,16
【裁判日期】    990923
【裁判案由】    過失傷害
【裁判全文】
臺灣士林地方法院刑事判決              99年度交易字第16號
公  訴  人  臺灣士林地方法院檢察署檢察官
被      告  甲○○
上列被告因過失傷害案件，經檢察官提起公訴（99年度偵字第
200 號），本院判決如下：
    主  文
甲○○犯過失傷害罪，處拘役拾日，如易科罰金，以新臺幣壹
仟元折算壹日。
    事  實
一、甲○○於民國98年5 月5 日上午9 時35分許，騎駛車牌號碼
    739-BFS 號重型機車，沿臺北市○○區○○路321 巷由北往
    南方向行駛，行經上開路段左轉潭美街時，本應注意車前狀
    況，並隨時採取必要之安全措施，另依當時天候晴、日間自
    然光線、路面乾燥無缺陷、無障礙物、視距良好等情況，並
    無不能注意之情形，竟疏於注意及此，於前開路口左轉後，
    因車道內有逆向來車，即逕行於路口雙黃線上停等來車通過
    ，適有乙○○騎駛車號LB6-76 1號重型機車沿臺北市○○區
    ○○街東往西方向而來，因閃避不及，與甲○○騎駛之前開
    車輛發生擦撞，致乙○○人車倒地，乙○○因而受有左肘
    2.0 ×1.0 公分擦傷、右手臂紅腫1.5 ×10公分、右手指紅
    腫及臀部疼痛等傷害。甲○○於肇事後，在未經有偵查權之
    機關或公務員發覺為肇事者前，向前往現場處理之臺北市政
    府警察局內湖分局交通分隊員警曾文源承認為肇事者而接受
    裁判。
二、案經乙○○訴由臺北市政府警察局內湖分局報請臺灣士林地
    方法院檢察署檢察官偵查起訴。
    理  由
壹、證據能力部分：
    按被告以外之人於審判外之言詞或書面陳述，除法律有規定
    者外，不得作為證據；被告以外之人於審判外向法官所為之
    陳述，得為證據。被告以外之人於偵查中向檢察官所為之陳
    述，除顯有不可信之情況者外，得為證據，刑事訴訟法第15
    9 條、第159 條之1 分別定有明文。查本件認定被告犯罪事
    實之證據之證據能力，檢察官、被告於本件言詞辯論終結前
    均未聲明異議，本院審酌該等言詞供述及書面作成時之情況
    認為適當，均無不宜作為證據之情事，依刑事訴訟法第159
    條之5 規定，均有證據能力，合先敘明。
貳、實體部分：
一、訊據被告甲○○固不否認有於上揭時地與告訴人乙○○發生
    車禍，並導致告訴人受有上述傷害之事實，惟矢口否認有何
    過失，辯稱：其並非未讓幹線道車先行，係因轉彎後，發現
    有1 輛汽車逆向駛來佔據其欲駛入之車道，所以只好先暫停
    在雙黃線上待其通過，是告訴人來擦撞伊的車云云。經查：
(一)被告於上揭時地與告訴人發生車禍，致告訴人受有上述傷害
    之事實，迭據被告於偵查及本院審理中均坦承不諱，且經告
    訴人於警詢及偵查中指訴綦詳，並有臺北市立聯合醫院忠孝
    院區驗傷診斷書、臺北市政府警察局內湖交通分隊製作之道
    路交通事故現場圖、補充資料表、談話紀錄表、調查報告表
    （一）及（二）、舉發違反道路交通管理事件通知單、現場
    照片16張、臺北市政府交通警察大隊道路交通事故初步分析
    研判表（見偵卷第9 至26頁）可稽，是告訴人確係因本件交
    通事故而受傷一節，應可認定。
(二)次按，汽車行駛時，駕駛人應注意車前狀況，並隨時採取必
    要之安全措施，道路交通安全規則第94條第3 項定有明文；
    且查，被告為領有駕照之人，而事故發生當時係天候晴、日
    間自然光線、路面乾燥無缺陷、無障礙物、視距良好等情況
    ，亦有道路交通事故調查報告表（一）及（二）各1 份在卷
    可查，則被告自應知悉上揭道路交通安全相關規定，而負有
    注意其所騎駛車輛前方之動態，並隨時採取必要安全措施之
    注意義務，復尚無不能注意車前狀況等安全規則之情事，允
    無疑義。
(三)第查，告訴人乙○○雖於警詢、偵查時證述：「當時我從潭
    美街東往西方向行駛，快到新明路321 巷與潭美街口時，我
    看到新明路321 巷口有一台機車準備轉彎，所以我有減慢速
    度，當時有一台自小客從我旁邊快速駛過，所以那台要轉彎
    的機車就停下來，我看到他停下來後我就趕快通過，結果騎
    到一半他就撞上來了，從我的右側直接撞到我」（詳見臺灣
    士林地方法院檢察署99年度偵字第200 號，下稱偵卷，第7
    頁）、「如果他在雙黃線上，我沒有必要逆向過去，甲○○
    那時在車道中間，在巷子口，我認為他會看到我，會讓我過
    去，結果我的車頭過去了，他的車頭撞到我的右側」（詳見
    偵卷第45頁），然參諸兩車倒地位置，甲○○之機車往左側
    倒地在潭美街口雙黃線上，乙○○之機車則往左側倒地在潭
    美街口之斑馬線上，若如告訴人所言，係被告甲○○停於路
    口中間，突然起動撞擊直行之告訴人，依物理作用力，告訴
    人之機車理應向甲○○行進方向滑出、倒地，而非倒地於甲
    ○○後方約2 公尺之斑馬線上；且乙○○之機車右側車損，
    為腳踏墊及右側車殼呈長條型剝落，然被告甲○○之車頭卻
    完好無缺；縱認被告甲○○以前車輪撞擊告訴人乙○○右側
    車身，亦應造成定點凹陷之車損，而非前述之長條型車損，
    是告訴人所述，顯與現場跡證不符，不足採信。而被告於偵
    查及本院審理時既迭次供稱：伊轉彎後，發現有1 輛汽車逆
    向駛來佔據其欲駛入之車道，所以只好先暫停在雙黃線上待
    其通過，是告訴人從伊的車頭撞過來，從伊的右邊摔過去等
    語，則與前開車輛倒地位置若合符節，且告訴人之右側腳踏
    墊及車殼，與被告之前車輪高度相當，擦撞後造成告訴人右
    側車殼長條型剝落之可能性，亦遠甚於遭被告車頭直接撞擊
    ；又告訴人自承當時對向車道有車輛逆向快速通過，被告甲
    ○○停車於路口中間，嗣後告訴人之右側車身即遭到撞擊等
    情，是告訴人若正常行駛於其車道內，告訴人之右側車身自
    無可能與路口中間之被告發生擦撞，堪認當時告訴人乃逆向
    行駛於對向車道，或沿雙黃線緊接在該逆向自小客車之後行
    駛，待自小客車通過後方發現被告停於路口雙黃線處，閃避
    不及而發生車禍。
(四)另依卷附現場照片及道路交通事故現場圖所示，潭美街與臺
    北市○○區○○路321 巷形成一T 字型路口，路口設有反光
    鏡，路衝部分至潭美街右側機車停車格間，約有6 公尺均劃
    設紅線，禁止路邊停車；而被告甲○○自承伊轉彎前有看反
    光鏡，並無來車，而轉彎後在雙黃線上靜止超過30秒（詳見
    本院卷第16頁、第27頁背面），是被告轉彎後至其看見逆向
    來車時，已有充裕時間反應，為顧及行車安全，本應注意其
    車前狀況之車輛動向，預為採取適當、必要之安全措施，以
    杜可能之肇事風險，當時潭美街右側既均無車輛停放，則於
    被告看見逆向來車之車前狀況之際，被告所應預為採取之必
    要安全措施自應為將車輛停放於潭美街右側紅線，然被告竟
    於雙黃線停等該車通過，足認被告未及注意該逆向車輛或對
    向車道之車輛後方將有其他車輛緊接行駛之車前狀況，且未
    依其當時情狀採取上開必要安全措施，致使行駛在該逆向車
    輛後之告訴人閃煞不及，機車右側車身與被告機車前輪擦撞
    後倒地滑行。另告訴人之行止，難認非係本案事故發生之肇
    因之一，然此僅係告訴人是否與有過失之問題，並不能因此
    解免被告過失傷害之責任。被告騎乘機車行經該處，未注意
    車前狀況採取上開必要安全措施，又依當時情形並無不能注
    意之情形，其竟疏未注意於此，於雙黃線上停車，致告訴人
    閃避不及，與之發生車禍，顯見被告當時確有應注意、能注
    意，卻疏未注意之情事，足徵被告駕車行為顯有過失甚明。
(五)告訴人確係因本件交通事故而受傷既已如前述，則被告之過
    失行為與告訴人之傷害結果間應有相當因果關係。綜上，被
    告上揭所辯，無解其過失責任，本件事證明確，被告之犯行
    堪以認定，應依法論科。
二、核被告甲○○所為，係犯刑法第284 條第1 項前段之過失傷
    害罪。被告於肇事後，在未被有偵查犯罪職權之公務員發覺
    前，即向到場處理之臺北市政府警察局內湖分局交通分隊員
    警曾文源主動陳述肇事情節，並接受裁判，有該分局出具之
    道路交通事故肇事人自首情形記錄表在卷可憑（附於偵卷第
    16頁），應認已符合自首要件，爰依刑法第62條前段之規定
    ，減輕其刑。爰審酌被告騎駛上開機車，疏未注意車前狀況
    進而採取必要之安全措施，以致肇事，使告訴人受有上開傷
    害，被告之過失程度、告訴人違規行駛亦有過失、告訴人所
    受傷勢程度及被告尚未賠償告訴人所受損害，並兼衡被告犯
    後態度及高職肄業之智識程度、生活狀況等一切情狀，量處
    如主文所示之刑，並諭知易科罰金之折算標準，以示懲儆。
據上論斷，應依刑事訴訟法第299 條第1 項前段，刑法第284 條
第1 項前段、第62條前段、第41條第1 項前段，刑法施行法第1
條之1 ，判決如主文。
本案經檢察官彭康凡到庭執行職務。
中    華    民    國    99    年    9     月    23    日
                  刑事第八庭法  官  陳俞婷
以上正本證明與原本無異。
如不服本判決應於收受判決後10日內向本院提出上訴書狀，並應
應敘述具體理由。其未敘述上訴理由者，應於上訴期間屆滿後20
日內向本院補提理由書(均須按他造當事人之人數附繕本)「切勿
逕送上級法院」。
                            書記官  李玟郁
中    華    民    國    99    年    9     月    23    日

司法院資訊處製作；財團法人民間司法改革基金會備份。
